【裁判字號】    98,訴,196
【裁判日期】    981130
【裁判案由】    違反商業會計法等
【裁判全文】
臺灣士林地方法院刑事判決               98年度訴字第196號
公  訴  人  臺灣士林地方法院檢察署檢察官
被      告  乙○○
                    （另案於臺灣臺北監獄執行中）
上列被告因違反商業會計法等案件，經檢察官提起公訴（98年度
偵緝字第206號），本院判決如下：
    主  文
乙○○共同犯商業會計法第七十一條第一款之填製不實罪，處有
期徒刑壹年。
    事  實
一、乙○○與丙○○（經另案判決確定）共同基於填製不實會計
    憑證、幫助他人逃漏稅捐之延續、反覆之單一犯意聯絡，約
    定由丙○○自民國96年5 月14日起，擔任朝亨國際有限公司
    （下稱朝亨公司，址設臺北市○○區○○路601 號3 樓之5
    ）之登記負責人，乙○○則為實際負責人。渠等明知朝亨公
    司於96年5 月起至96年10月止，並無實際進、銷貨之事實，
    竟共同前往士林稽徵所申領取得朝亨公司之空白統一發票，
    由乙○○接續填製如附表編號1 至15所示之102 張不實統一
    發票（張數、開立時間、銷售額、稅額皆詳如附表，起訴書
    就附表編號15發票開立時間誤載為「94年12月」，應予更正
    如本判決附表編號15所示），虛列不實銷項金額新臺幣（下
    同）383,870,505 元，提供予附表編號1 至15之公司、商號
    ，充當進項憑證扣抵銷項稅額向稅捐稽徵機關申報營業稅，
    幫助附表編號1 至15之公司、商號逃漏營業稅額計19,193,5
    29元，足生損害於稅捐稽徵機關對於課稅資料管理之正確性
    及課稅之公平性。
二、案經財政部臺北市國稅局告發臺灣士林地方法院檢察署檢察
    官偵查起訴。
    理  由
壹、程序部分：
一、按證人、鑑定人依法應具結而未具結者，其證言或鑑定意見
    ，不得作為證據，刑事訴訟法第158 條之3 定有明文，所謂
    「依法應具結而未具結者」，係指檢察官或法官依刑事訴訟
    法第175 條之規定，以證人身分傳喚被告以外之人（證人、
    告發人、告訴人、被害人、共犯或共同被告）到庭作證，或
    雖非以證人身分傳喚到庭，而於訊問調查過程中，轉換成證
    人身分為調查時，此時其等供述之身分為證人，則檢察官、
    法官自應依同法第186 條有關具結之規定，命證人供前或供
    後具結，其陳述始符合第158 條之3 之規定，而有證據能力
    。若檢察官或法官非以證人身分而傳喚共犯或共同被告到庭
    訊問時，因其非立於證人之地位而為陳述，即與「依法應具
    結」之要件不合，不生應命具結之問題。而上開共犯或共同
    被告未經具結之供述，就本案被告而言，因仍屬被告以外之
    人於審判外向檢察官或法官所為之陳述，本質上屬於傳聞證
    據，基於保障被告在憲法上之基本訴訟權，除該被告以外之
    人死亡、身心障礙致記憶喪失或無法陳述、滯留國外或所在
    不明而無法傳喚或傳喚不到、或到庭後拒絕陳述等客觀上不
    能受詰問之情形外，固須經法院傳喚到庭具結而為陳述，並
    接受被告之反對詰問，踐行合法之調查程序後，上開非以證
    人身分而在檢察官或法官面前未經具結之供述，始得作為證
    據（最高法院98年度臺上字第6365號判決參照）。本件共犯
    丙○○於97年9 月26日經檢察官以被告身分傳訊時所為之陳
    述，雖未經具結，惟經本院於98年11月4 日、98年11月11日
    傳訊證人丙○○依法具結作證，並經被告、檢察官交互詰問
    ，揆諸上揭說明，證人丙○○於上揭97年9 月26日偵訊之供
    述與審判中供述相符部分，應具證據能力，至其不符部分，
    作為檢視審判中所為供述可信與否之彈劾證據，當無不許之
    理（最高法院96年度臺上字第3923號、95年度臺上字第2515
    號判決參照），合先敘明。
二、次按被告以外之人於審判外之言詞或書面陳述，除法律有規
    定者外，不得作為證據；又被告以外之人於審判外之陳述，
    雖不符合同法第159 條之1 至第159 條之4 之規定，但經當
    事人於審判程序同意作為證據，法院審酌該言詞陳述或書面
    陳述作成時之情況，認為適當者，亦得為證據。當事人、代
    理人或辯護人於法院調查證據時，知有第159 條第1 項不得
    為證據之情形，而未於言詞辯論終結前聲明異議者，視為有
    前項之同意，刑事訴訟法第159 條第1 項及第159 條之5 分
    別定有明文。本判決後述所引用之供述證據，當事人於本院
    準備程序及審判期日均表示無意見而不予爭執，且迄言詞辯
    論終結前均未聲明異議，本院審酌上開證據資料製作時之情
    況，尚無違法不當及證明力明顯過低之瑕疵，亦認為以之作
    為證據應屬適當，揆諸前開規定，爰逕依刑事訴訟法第159
    條之5 規定，認前揭證據資料均例外有證據能力。
貳、實體部分：
一、訊據被告乙○○矢口否認上開犯行，辯稱：伊自己開設億企
    電子科技有限公司（下稱億企公司），不需再設立朝亨公司
    ，丁○○要設立朝亨公司，找丙○○擔任朝亨公司負責人，
    丙○○向伊借用臺北市○○區○○路上址作為朝亨公司設立
    登記之用，朝亨公司實際上並無營業，只是掛牌在上開地址
    ，伊原擬借用朝亨公司名義經營奈米防水材料生意，故陪同
    丙○○前往稅捐機關辦理朝亨公司申請發票之手續，並委託
    華大會計師事務所吳先生代為領取朝亨公司發票，伊有保管
    過朝亨公司發票，但並未使用，嗣因作不成奈米防水材料生
    意，伊將朝亨公司發票、印章、營利事業登記證等資料還給
    丙○○或丁○○，嗣伊擬出讓億企公司予「謝先生」（即戊○○），丁○○、丙○○表示也想出讓朝亨公司，伊介紹丁○○、丙○○與戊○○認識，丁○○、丙○○便將朝亨公司
    發票交給戊○○，伊不認識附表編號1 至15所示之公司、商
    號，伊未開立朝亨公司發票予該等公司，應係戊○○所開立
    云云。
二、經查，朝亨公司於96年5 月14日完成公司設立登記，登記負
    責名義人為丙○○，設立登記地址為「臺北市○○區○○路
    601 號3 樓之5 」，朝亨公司自96年6 月至96年10月止，領
    用發票6 次，並開立如附表編號1 至15所示之102 張發票予
    附表之品音企業有限公司等15家公司、商號，作為該等公司
    、商號之進項憑證，全數持憑扣抵銷項稅額申報營業稅，惟
    朝亨公司並無營業之事實，其於96年6 月至96年10月之「營
    業人銷售額與稅額申報書（401） 」進項欄「載有稅額之其
    他憑證（36）欄（如電費、瓦斯費或水費等費用申報）」均
    無任何申報資料，且於上開期間無進口記錄，雖取得進項發
    票26紙，金額計43,422,525元，惟取自虛設行號極網科技有
    限公司、華賓科技有限公司、廣智資訊股份有限公司之不實
    進項發票，占其總進項比例達99.89%，足徵朝亨公司並無進
    、銷貨事實，卻虛開附表編號1 至15之不實發票銷售額計38
    3,870,505 元，且於96年11月間擅自歇業他遷不明，朝亨公
    司顯屬虛設之公司，幫助附表編號1 至15之品音企業有限公
    司等15家公司、商號逃漏營業稅19,193,529元之事實，有財
    政部臺北市國稅局審查三科查緝案件稽查報告書、朝亨公司
    涉嫌虛設行號分析表、朝亨公司設立登記表各1 份、營業稅
    稅籍資料查詢畫面4 紙、財政部臺北市國稅局士林稽徵所98
    年8 月21日函附朝亨公司96年6 月至10月領用統一發票紀錄
    1 紙及「營業人銷售額與稅額申報書」共4 紙、朝亨公司進
    銷項憑證明細資料表1 份、營業人進銷項交易對象彙加明細
    表（進項來源）1 紙、朝亨公司營業稅銷項去路明細2 紙、
    財政部臺灣省北區國稅局查緝極網科技有限公司涉嫌虛設行
    號進銷情形分析表、華賓科技有限公司虛設行號相關資料分
    析表各1 份、廣智資訊股份有限公司營業稅稅籍資料查詢畫
    面1 紙、朝亨公司專案申請調檔統一發票查核名冊、專案申
    請調檔進、銷項查核清單（調檔批次：A03530）、營業人取
    得虛設行號朝亨公司不實統一發票派表各1 份在卷可稽（97
    年度他字第2045號卷－下稱他2045號卷，第4 至13頁、第19
    至24頁、第61至65頁、第140 至142 頁、第147 至150 頁、
    第153 至155 頁、第163 至176 頁、本院卷第34至38頁）；
    又朝亨公司僅有2 名股東，除負責人丙○○外，另1 名登記
    股東楊美金經臺北市國稅局約談，證稱：伊不認識丙○○、
    被告，伊未投資朝亨公司，對於成為朝亨公司股東之事毫不
    知情，股東同意書非伊簽名，伊之身份證件遭冒用等語，有
    楊美金談話筆錄1 份附卷可稽（他2045號卷第40至44頁），
    又朝亨公司登記地址係被告向游麗娟承租，有房屋租賃契約
    書1 份在卷可憑（他2045號卷第101 至103 頁），游麗娟之
    配偶楊國強證稱：該址扣除公共設施面積僅約10坪，無法作
    為公司營業之場所，僅適合個人居住，該址出租予被告後，
    從不知朝亨公司設立登記於該址等語（他2045號卷第99頁）
    ，證人丙○○並證稱：朝亨公司根本沒有經營，朝亨公司與
    品音企業有限公司並無生意上往來等語（97年度偵字第1253
    4 號卷－下稱偵12534 號卷，第11頁），被告復供稱：朝亨
    公司係借伊承租之上址設立登記，並無實際營業等語（98年
    度偵緝字第206 號卷－下稱偵緝206 號卷，第30頁、本院卷
    第19頁），是朝亨公司為虛設之公司，無進、銷貨事實，附
    表編號1 至15所示之102 張朝亨公司統一發票係屬虛偽不實
    之進項憑證，幫助附表編號1 至15之品音企業公司等營業人
    逃漏營業稅19,193,529元之事實，應堪認定。
三、次查，證人即朝亨公司登記負責人丙○○證稱：丁○○介紹
    伊認識被告，被告要開朝亨公司，找伊當登記負責人，朝亨
    公司事務都是被告處理，伊並未實際經營朝亨公司，未付過
    朝亨公司設立登記地址之租金給被告，被告才是朝亨公司實
    際負責人，被告陪伊前往稅捐機關申領朝亨公司統一發票，
    稅捐人員問伊問題，但伊無法回答，被告在旁幫伊回答，伊
    領完發票後就交給被告，之後即入監服刑，朝亨公司發票、
    發票章都在被告處，未交給伊保管等語（偵12534 號卷第11
    、12頁、偵緝206 號卷第29頁、本院卷第120 至122 頁、第
    124 、125 頁），證人丁○○證稱：被告稱其信用不佳，不
    能用自己名義開設公司，需要找人當公司負責人，當時丙○○失業，伊便介紹丙○○與被告認識，由被告與丙○○自行
    洽談朝亨公司的事情，朝亨公司是被告要開的公司，不是伊
    開的公司，伊並未向被告借用上址供朝亨公司設立登記，伊
    未陪同丙○○領取朝亨公司統一發票，伊曾經去過朝亨公司
    1 次，只看到被告、丙○○，沒有其他員工等語（本院卷第
    145 、146 、147 、149 頁），證人即華大會計師事務所負
    責人甲○○證稱：華大會計師事務所從95年間起為億企公司
    做帳，被告帶著丙○○來找伊，被告表示要成立朝亨公司，
    丙○○是登記負責名義人，委託伊辦理朝亨公司設立登記手
    續，伊將空白的股東同意書交給被告，要被告拿給朝亨公司
    股東簽名，簽妥之文件、股東身分證影本、朝亨公司陽信銀
    行存摺影本都是被告交給伊，股東印章是被告委託事務所代
    刻，朝亨公司設立登記完成後，公司執照、營利事業登記證
    、大小章都交給被告，伊並未保管，伊事務所之外務員有帶
    丙○○、被告前往稅捐機關申領發票，辦完後發票是被告、
    丙○○直接帶回去，朝亨公司設立登記事宜係與被告聯絡，
    不是與丙○○連絡，設立登記費用是被告開支票付款，但都
    退票等語（本院卷第153 至156 頁），證人丙○○、丁○○
    、甲○○上揭證述關於朝亨公司是被告設立，被告邀同丙○○擔任名義負責人，朝亨公司設立登記、申領發票等事宜係
    被告主導辦理等情節，所述均一致，被告並供承設立朝亨公
    司費用係其支付等語（本院卷第89頁），復有被告交付證人
    甲○○用以支付朝亨公司設立登記費用、億企公司為發票人
    之支票及退票理由單6 紙在卷可稽（本院卷第165 至170 頁
    ），堪認證人丙○○等人上開證述屬實，應可採信；又朝亨
    公司設立登記上址係被告向游麗娟承租，租賃期間1 年，自
    96年2 月27日起至97年2 月27日止，每月租金1 萬5 千元，
    有上開房屋租賃契約書可稽，被告供稱該址之水電、瓦斯費
    由伊支付，伊將上址轉租予丙○○以辦理朝亨公司設立登記
    ，實際上並未向丙○○收錢等語（本院卷第128 頁、偵緝
    206 號卷第30頁），並有丙○○與被告簽訂之房屋租賃契約
    書1 份附卷可參（他2045號卷第56、57頁），證人丙○○復
    證稱伊未支付租金等語（偵12534 號卷第12頁），自上開證
    人所述，可徵朝亨公司之設立登記係被告委託證人甲○○辦
    理，相關文件係被告提供，朝亨公司設立登記地址之租金、
    水電、瓦斯等費用均係被告支出，足證朝亨公司確係被告開
    設並邀同丙○○擔任登記負責名義人；證人即臺北市國稅局
    士林稽徵所人員楊淑貞證稱：96年5 月18日朝亨公司負責人
    丙○○由被告、華大會計師事務所業務員陪同至士林稽徵所
    辦理簽名領用發票購買證手續，伊詢問丙○○有關朝亨公司
    經營業務相關問題時，丙○○對於設立公司之相關問題均答
    不出來，都是被告在旁回答，被告稱其有成立億企公司，不
    方便再出面當朝亨公司負責人，故請丙○○擔任該公司負責
    人，並註記被告為朝亨公司幕後主使等語（他2045號卷第19
    3 、194 頁、偵緝206 號卷第29、30頁），並有朝亨公司領
    用統一發票購票證申請書1 紙附卷可佐（他2045號卷第52頁
    ），該申請書右上角有證人楊淑貞當時註記之「乙○○（幕
    後主使）」字樣，益見證人丙○○雖係朝亨公司登記負責人
    ，惟朝亨公司實係被告設立，實質上由被告掌控、利用，被
    告辯稱朝亨公司係丁○○、丙○○所開之公司，向被告借用
    地址辦理設立登記云云，殊不足採。
四、再查，被告辯稱其擬轉讓億企公司予「謝先生」，丙○○、
    丁○○也擬轉讓朝亨公司，乃將朝亨公司發票等證件交給「
    謝先生」，委託華大會計師事務所辦理公司過戶云云，經本
    院依被告提供之行動電話門號「0000000000」查詢，使用者
    為「戊○○」，有臺灣大哥大查詢資料1 紙附卷可參（本院
    卷第30頁），經傳訊戊○○到庭作證，證人戊○○證稱：伊
    與被告不熟，曾介紹被告買南京西路辦公室，但未成交，被
    告當時是億企公司負責人，伊不認識丁○○、丙○○，被告
    不曾將朝亨公司或億企公司發票交給伊，伊並未承買億企或
    朝亨公司，與被告無任何生意上往來，伊於95、96年間在吳
    省三建築師事務所工作，從未與華大會計師事務所連絡過，
    被告提及之朝亨公司發票等事伊完全不知情等語（本院卷第
    112 至116 頁、第152 頁），並有證人戊○○任職於吳省三
    建築師事務所之名片1 紙在卷可憑（本院卷第130 頁），證
    人丙○○、丁○○亦當庭指認證稱不認識戊○○（本院卷第
    123 、144 、152 頁），證人甲○○並證稱：伊未見過戊○○，被告曾打電話請伊將億企公司進銷項資料交給某人，但
    沒有人來拿，後來伊聯絡不到被告，伊未處理朝亨公司申報
    進銷項發票事宜，未保管朝亨公司發票、發票章，除設立登
    記外，未承辦朝亨公司業務等語（本院卷第153 、156 、15
    7 頁），足徵被告辯稱其將億企公司轉讓予戊○○，朝亨公
    司擬一起轉讓，將發票等資料交給戊○○、華大會計師事務
    所云云，顯非事實；又億企公司於94年8 月5 日經經濟部核
    准設立，登記負責人為被告，於96年9 月28日申請變更登記
    負責人為丙○○，因自行停業達6 個月以上，於98年2 月6
    日為經濟部命令解散，而朝亨公司於96年5 月14日經臺北市
    政府核准設立登記，於96年11月21日申請停業，有經濟部98
    年9 月28日經授中字第9834846020號函附億企公司登記案卷
    、臺北市政府98年8 月10日府產業商字第09887525700 號函
    附朝亨公司登記案卷各1 宗可稽（均外放），徵諸億企、朝
    亨公司上揭登記案卷，並無被告所稱公司轉讓予戊○○變更
    登記之情事，衡以證人戊○○於該期間任職於建築師事務所
    ，實無可能收購億企、朝亨公司，證人即華大會計師事務所
    負責人甲○○證稱並未受託保管朝亨公司發票等資料，證人
    丙○○、戊○○復證稱互不相識，益證被告辯稱朝亨公司發
    票係丙○○為轉讓朝亨公司交予戊○○，係戊○○開立朝亨
    公司發票予附表編號1 至15之公司、商號云云，殊屬卸責之
    詞，不足採信。抑且，被告就辯稱朝亨公司發票交予戊○○
    之情節，首稱：伊將公司證件交給戊○○辦過戶，丙○○說
    將過戶之事委託會計師去辦云云（本院卷第19頁），嗣改稱
    ：伊叫戊○○自己去向會計師事務所拿朝亨公司資料包括發
    票在內，丙○○負責轉讓之事，丙○○、丁○○、戊○○約
    在中山北路見面說要去銀行開戶云云（本院卷第41、42頁）
    ，又改稱：伊將朝亨公司發票等資料還給丙○○或丁○○，
    彼等再將發票等資料交給戊○○云云（本院卷第90頁），嗣
    復改稱：伊與戊○○約在會計師事務所（位於基隆路）對面
    之咖啡廳，所有資料都在會計師處，請會計師直接拿給戊○○云云（本院卷第127 頁），被告就辯稱朝亨公司發票交予
    戊○○之情節，供述反覆不一，所辯實難採信。進者，被告
    擔任負責人之億企公司於95年7 月至96年8 月間，查無銷貨
    事實，虛開不實發票交予輝達電腦科技有限公司等34家營業
    人，幫助該等營業人逃漏營業稅2,488,501 元，被告因此遭
    臺灣臺北地方法院98年度簡字第842 號判處有期徒刑5 月確
    定在案，有財政部臺北市國稅局刑事案件移送書、億企公司
    涉嫌虛設行號分析表、臺灣臺北地方法院刑事判決各1 份附
    卷可按（他2045號卷第116 至119 頁、本院卷第48至52頁）
    ，堪認被告實係因億企公司虛開發票犯行曝光，於96年5 月
    間另行起意虛設朝亨公司，邀同丙○○擔任負責人，開立不
    實發票，遂行幫助附表編號1 至15之公司、商號逃漏營業稅
    ，其辯稱朝亨公司發票係戊○○所開立云云，要無足取。檢
    察官起訴書雖認被告、丙○○、丁○○共犯本件犯行，無非
    以證人丙○○證稱：發票是丁○○的朋友要用，丁○○打電
    話給伊聯絡要領發票，伊與丁○○、被告一起去領，領到發
    票後就交給丁○○及被告，丁○○要伊寫與被告之租賃契約
    ，丁○○帶伊去銀行開戶，支票交給丁○○，被告與丁○○
    一起找伊簽名，丁○○介紹伊當朝亨公司人頭、領發票之證
    述為據（偵12534 號卷第11頁、偵緝206 號卷28、29頁、本
    院卷第122 、123 頁），惟據丁○○於本院到庭作證時堅決
    否認，且丙○○上揭證稱丁○○陪同丙○○、被告前往稅捐
    機關申領朝亨公司發票，與證人即士林稽徵所人員楊淑貞證
    稱斯時係被告、華大會計師事務所業務員陪同丙○○辦理領
    用發票手續等語不符（他2045號卷第193 頁），惟丙○○關
    於被告陪同領取發票之證述則始終一致，是丙○○關於丁○○有一起領取朝亨公司發票之證述部分尚難採認屬實；又朝
    亨公司設立登記之文件係被告拿給丙○○簽名，經丙○○證
    述在卷（本院卷第123 頁），朝亨公司設立登記文件既非丁○○交給丙○○簽名，丁○○辯稱其僅介紹丙○○給被告，
    對於朝亨公司設立登記、開立發票並未參與亦不知情等語，
    即非不可採信。被告辯稱朝亨公司係丁○○設立，丁○○找
    丙○○當朝亨公司負責人云云，殊非事實，業如前述，復無
    其他證據足資認定丁○○與被告、丙○○間就虛開朝亨公司
    發票、幫助附表所示營業人逃漏營業稅行為有何犯意聯絡、
    行為分擔，難以逕認證人丁○○為本件共犯，起訴書認丁○○、被告、丙○○共犯上開犯行，尚有未洽，附此敘明。綜
    上所述，本件被告犯行事證明確，堪可認定，應依法論科。
五、復按統一發票係營業人依營業稅法相關規定於銷售貨物或勞
    務時，開立並交付予買受人之憑證，足以證明會計事項之經
    過，應屬商業會計法所稱之會計憑證（最高法院87年度臺非
    字第389 號判決參照）。又會計憑證，依其記載之內容及其
    製作之目的，亦屬文書之一種，凡商業負責人、主辦及經辦
    會計人員或依法受託代他人處理會計事務之人員，以明知為
    不實事項而填製會計憑證或記入帳冊者，即該當商業會計法
    第71條第1 款之罪，本罪乃刑法第215 條業務上文書登載不
    實罪之特別規定，自應優先適用（最高法院92年度臺上字第
    6792號、94年度臺非字第98號判決意旨參照）。另商業會計
    法第71條第1 款之填製不實罪，犯罪主體必須為商業負責人
    、主辦及經辦會計人員或依法受託代他人處理會計事務之人
    員，係屬因身分或特定關係始能成立之犯罪。不具備上開身
    分者，並非該罪處罰之對象，須與具有該身分者共犯上開之
    罪，始有適用該法論處之餘地。被告雖非朝亨公司登記負責
    人，惟朝亨公司實際上為被告設立並經管，被告與登記名義
    負責人即商業會計法上之負責人丙○○明知朝亨公司於上揭
    期間並無銷貨之事實，仍填製不實發票交由如附表編號1 至
    15所示之公司、商號作為進項憑證，持以向稅捐機關申報扣
    抵營業稅款，幫助該等公司、商號逃漏營業稅，核被告所為
    ，係犯商業會計法第71條第1 款之填製不實罪及稅捐稽徵法
    第43條第1 項之幫助逃漏稅捐罪。被告與丙○○就上揭犯行
    ，有犯意聯絡及行為分擔，就所犯稅捐稽徵法第43條第1 項
    之幫助逃漏稅捐罪部分，應依刑法第28條規定，成立共同正
    犯，就所犯商業會計法第71條第1 款之填製不實罪部分，應
    依刑法第28條、第31條第1 項之規定，論以共同正犯。又刑
    事法若干犯罪之行為態樣，本質上原具有反覆、延續實行之
    特徵，立法時既予特別歸類，定為犯罪構成要件之行為要素
    ，則行為人基於概括之犯意，在密切接近之一定時、地持續
    實行之複次行為，倘依社會通念，於客觀上認為符合一個反
    覆、延續性之行為觀念者，於刑法評價上，即應僅成立一罪
    ，俾免有重複評價、刑度超過罪責與不法內涵之疑慮；學理
    上所稱「集合犯」之職業性、營業性或收集性等具有重複特
    質之犯罪均屬之，例如經營、從事業務、收集、販賣、製造
    、散布等行為概念者是（最高法院95年度臺上字第1079號判
    決意旨參照），被告先後多次填製不實會計憑證與幫助逃漏
    稅捐之犯行，係於密集期間內以相同之方式持續進行，未曾
    間斷，具有反覆、延續實行之特徵，在行為概念上，縱有多
    次之填製不實會計憑證與幫助逃漏稅捐舉措，仍應評價認係
    包括一罪之集合犯，均僅論以一罪。被告以一行為犯上開2
    罪，為想像競合犯，應依刑法第55條前段規定從刑度較重之
    商業會計法第71條第1 款填製不實罪處斷。爰審酌被告虛設
    公司開立不實發票，幫助他人逃漏稅捐，不僅使會計事項發
    生不實結果，影響交易秩序，亦損及國家財政稅收，犯罪所
    生危害非輕，且犯後狡詞飾責，毫無悔意，及其與共犯丙○○分擔犯行之情節輕重、犯罪動機、手段、智識程度等一切
    情狀，量處如主文所示之刑。
據上論斷，依刑事訴訟法第299 條第1 項前段，商業會計法第71
條第1 款，稅捐稽徵法第43條第1 項，刑法第11條前段、第28條
、第31條第1 項、第55條前段，判決如主文。
本案經檢察官吳昭瑩到庭執行職務。
中    華    民    國    98    年    11    月    30    日
                  刑事第六庭審判長法  官  杜惠錦
                                  法  官  梁哲瑋
                                  法  官  陳美彤
以上正本證明與原本無異。
如不服本判決應於收受判決後10日內向本院提出上訴書狀，並應
應敘述具體理由。其未敘述上訴理由者，應於上訴期間屆滿後20
日內向本院補提理由書(均須按他造當事人之人數附繕本)「切勿
逕送上級法院」。
                                  書記官  吳旻玲
中    華    民    國    98    年    11    月    30    日
【附表】：
 ┌──┬─────┬──┬────┬───────┬──────┐
 │編號│公司名稱  │發票│發票開立│  銷售額      │ 營業稅額   │
 │    │          │張數│時間    │（新臺幣）    │（新臺幣）  │
 ├──┼─────┼──┼────┼───────┼──────┤
 │ 1  │品音企業有│4   │96/09/00│ 1,228,500元  │  61,425元  │
 │    │限公司    │    │        │              │            │
 ├──┼─────┼──┼────┼───────┼──────┤
 │ 2  │茂利科技有│6   │96/06/00│   500,000元  │  25,000元  │
 │    │限公司    │    │        │              │            │
 ├──┼─────┼──┼────┼───────┼──────┤
 │ 3  │聚昇科技股│1   │96/10/00│   200,000元  │  10,000元  │
 │    │份有限公司│    │        │              │            │
 ├──┼─────┼──┼────┼───────┼──────┤
 │ 4  │宇國科技有│4   │96/09/00│ 4,105,714元  │ 205,286元  │
 │    │限公司    │    │96/10/00│              │            │
 ├──┼─────┼──┼────┼───────┼──────┤
 │ 5  │嘉銘工程有│6   │96/06/00│   500,000元  │  25,000元  │
 │    │限公司    │    │        │              │            │
 ├──┼─────┼──┼────┼───────┼──────┤
 │ 6  │佳美銘版實│5   │96/09/00│ 1,063,500元  │  53,175元  │
 │    │業有限公司│    │96/10/00│              │            │
 ├──┼─────┼──┼────┼───────┼──────┤
 │ 7  │亞聯資通股│10  │96/10/00│342,417,441元 │17,120,873元│
 │    │份有限公司│    │        │              │            │
 ├──┼─────┼──┼────┼───────┼──────┤
 │ 8  │翊賀科技實│4   │96/09/00│ 3,299,600元  │ 164,980元  │
 │    │業有限公司│    │96/10/00│              │            │
 ├──┼─────┼──┼────┼───────┼──────┤
 │ 9  │泉揚國際股│2   │96/09/00│ 1,015,000元  │  50,750元  │
 │    │份有限公司│    │        │              │            │
 ├──┼─────┼──┼────┼───────┼──────┤
 │ 10 │藝仟科技有│6   │96/06/00│   500,000元  │  25,000元  │
 │    │限公司    │    │        │              │            │
 ├──┼─────┼──┼────┼───────┼──────┤
 │ 11 │中華開發生│8   │96/07/00│ 5,978,400元  │ 298,920元  │
 │    │技實業有限│    │96/08/00│              │            │
 │    │公司      │    │        │              │            │
 ├──┼─────┼──┼────┼───────┼──────┤
 │ 12 │百達通實業│16  │96/07/00│  9,977,400元 │ 498,870元  │
 │    │有限公司  │    │96/08/00│              │            │
 ├──┼─────┼──┼────┼───────┼──────┤
 │ 13 │天韻光電科│11  │96/07/00│  5,810,420元 │ 290,522元  │
 │    │技有限公司│    │96/08/00│              │            │
 ├──┼─────┼──┼────┼───────┼──────┤
 │ 14 │宏強國際企│18  │96/07/00│  6,329,530元 │ 316,478元  │
 │    │業有限公司│    │96/08/00│              │            │
 │    │          │    │96/09/00│              │            │
 │    │          │    │96/10/00│              │            │
 ├──┼─────┼──┼────┼───────┼──────┤
 │ 15 │富永泰貿易│1   │96/8/00 │    945,000元 │  47,250元  │
 │    │行        │    │        │              │            │
 ├──┴─────┼──┼────┼───────┼──────┤
 │ 合計           │102 │        │ 383,870,505元│19,193,529元│
 └────────┴──┴────┴───────┴──────┘
附錄本判決論罪法條全文
商業會計法第71條第1款
商業負責人、主辦及經辦會計人員或依法受託代他人處理會計事
務之人員有下列情事之一者，處5 年以下有期徒刑、拘役或科或
併科新臺幣60萬元以下罰金：
一、以明知為不實之事項，而填製會計憑證或記入帳冊。
稅捐稽徵法第43條第1項
教唆或幫助犯第41條或第42條之罪者，處3 年以下有期徒刑、拘
役或科新臺幣6 萬元以下罰金。


司法院資訊處製作；財團法人民間司法改革基金會備份。
